臺灣桃園地方法院刑事交通事件裁定　　98年度交聲字第3553號
原處分機關　交通部公路總局新竹區監理所中壢監理站
異　議　人
即受處分人　柳平漢
上列異議人即受處分人因違反道路交通管理處罰條例案件，對於
交通部公路總局新竹區監理所中壢監理站於民國98年11月24日以
壢監裁字第裁53-DP0000000號違反道路交通管理事件裁決書所為
之裁決處分（原舉發案號：桃園縣政府警察局桃警局交字第
DP0000000 號）不服，聲明異議，本院裁定如下：
    主  文
原處分撤銷。
柳平漢不罰。
    理  由
一、原處分意旨略以：異議人即受處分人柳平漢（下稱異議人）
    於民國98年4 月28日下午4 時許，駕駛車牌號碼652-NU號營
    業小客車，於行經復興路與復興路414 之無號誌交岔路口時
    ，未依規定減速慢行，致與孫源所駕駛之358-BCB 號重型機
    車發生擦撞，經桃園縣政府警察局交通隊（下稱原舉發單位
    ）員警林小菁認異議人有「行經無號誌交岔路口不依規定減
    速慢行」之違規事實，遂以桃園縣政府警察局桃警局交字第
    DP0000000 號舉發違反道路交通管理事件通知單（下稱舉發
    單）舉發。嗣原處分機關即交通部公路總局新竹區監理所中
    壢監理站認異議人上開違規事實明確，乃於98年11月24日以
    壢監裁罰字第裁53-DP0000000號違反道路交通管理事件裁決
    書（下稱裁決書），依道路交通管理處罰條例（下稱處罰條
    例）第45條第15款、第65條第3 項、違反道路交通管理事件
    統一裁罰基準表之規定，裁處罰鍰新臺幣（下同）1,800 元
    ，並記違規點數1 點。
二、異議意旨略以：本件交通事故是發生在8 個月前，今逕以裁
    決書通知有違規之情事，實難令人甘服。另裁決書上所載之
    違規地點，經異議人前往查證，根本無此地址存在，自不能
    以憑空不存在之地址，遽認異議人有違規之情事。再者，
    本件交通事故之發生，是因為孫源有跨越雙黃線迴轉之違規
    ，伊當時是行駛在內線車道，且已通過巷口，伊雖沒有減速
    ，但並沒超過時速50公里之速限，是無違規情事，為此爰請
    求撤銷原處分等語。
三、按「汽車行經無號誌之交岔路口時，應減速慢行，作隨時停
    車之準備」：「汽車駕駛人，爭道行駛有下列情形之一者，
    處新臺幣六百元以上一千八百元以下罰鍰：十五、行經無號
    誌交岔路口及巷道不依規定或標誌、標線指示。」，道路交
    通安全規則第93條第1 項第2 款、道路交通管理處罰條例第
    45條第15款定有明文。惟按行為之處罰，以行為時之法律有
    明文規定者為限；犯罪事實應依證據認定，無證據不得推定
    其犯罪事實，又不能證明被告犯罪者，應諭知無罪之判決，
    刑法第1 條前段、刑事訴訟法第154 條第2 項、第301 條第
    1 項分別定有明文，上開規定於法院受理交通事件準用之，
    此觀之道路交通管理處罰條例第89條前段規定即明。另按交
    通法庭認為聲明異議有理由或聲明異議無理由而原處分不當
    或違法者，應以裁定將原處分經聲明異議部分撤銷，並自為
    裁定，道路交通案件處理辦法第20條前段定有明文。
四、經查：
  (一)異議人雖辯稱：本件交通事故發生後隔8 個月才收到裁決書
    ，實難令人甘服云云。然查：本件異議人所有車號652-NU號
    營業小客車之車籍地址登記為「桃園縣中壢市仁德里華忠新
    村14號」，而受處分人之戶籍地址及住所於95年6 月29日已
    遷入「桃園縣中壢市○○○○街193 巷17號5 樓」，此有全
    戶戶籍資料查詢結果1 紙在卷可憑，原舉發單位僅將本件舉
    發單，掛號郵寄至受處分人之車籍地址「桃園縣中壢市仁德
    里華忠新村14號」，並以寄存送達之方式，完成舉發單送達
    ，而未對異議人之戶籍地址送達，其舉發單之送達程序於法
    固有未合。然道路交通管理處罰條例第90條前段係規定「違
    反本條例之行為，自行為成立之日起；行為有連續或繼續之
    狀態者，自行為終了之日起，逾三個月不得舉發」，並非規
    定「應於3 個月完成舉發」，是應以原製單付郵日期之客觀
    事實，認定是否遵期舉發為宜。換言之，道路交通管理處罰
    條例第90條前段所指「逾3 個月不得舉發」之規定，乃對於
    舉發行為之成立要件所設之限制，至於是否已送達處分相對
    人之判斷，因屬舉發行為之生效要件，自不在該條之限制內
    （參看交通部86年6 月13日交路字第030342號、交通部86
    年12月26日交路字第055202號函、本院暨所屬法院98 年
    法律座談會刑事類提案第22號研討結果）。舉發單位就本件
    98年4 月28日之違規事實，於98年6 月6 日摯單完成，並於
    98年6 月17日寄存於中壢15支郵局等情，有舉發單及送達證
    書各1 紙附卷可憑，是舉發單位於3 個月內遵期舉發完成乙
    節，當可認定。異議人徒以於道路交通事故發生後相隔8 個
    月才收受裁決書云云置辯，顯無可採。
  (二)異議人另以裁決書上所載之地點，實際上並無該地址等語置
    辯。然觀諸道路交通事故現場圖，本件車禍發生之地點，確
    為桃園縣復興路414 號巷口附近，此有道路交通事故現場圖
    1 紙附卷可參。復向桃園縣政府警察局函詢異議人與孫源發
    生交通事故之確切地點，據函覆稱：事故發生地點為桃園市
    ○○路414 巷，異議人所行駛之復興路為雙向4 線道，繪有
    車道線及方向限制線，未劃設有快慢車道分隔線。該路口由
    復興路、復興路414 巷及414 巷對面之無名巷所構成，為非
    對稱之4 岔路口乙節，有桃園縣政府警察局99年10月7 日桃
    警交字第0990087685號函文1 紙在卷可憑，是本件交通事故
    發生之地點確為桃園縣桃園市○○路414 巷口，足堪認定。
    異議人空言辯稱桃園縣桃園市○○路414 巷口不存在云云，
    誠無可取。
  (三)原舉發單位以異議人所駕駛營業自小客車之煞車痕10.4公尺
    ，換算異議人之行車速度為44公里，並據此認定異議人有行
    經無號誌交岔路口，未依規定減速慢行之違規乙節，固據提
    出桃園縣政府警察局99年10月7 日桃警交字第0990087685號
    函文說明舉發之理由。然查：
  1.異議人於本院訊問時供稱：伊當時是駕車行駛在內線車道等
    語，而觀諸道路交通事故現場圖所繪輪胎滑痕，異議人所駕
    駛營業小客車之輪胎滑痕亦是由內側車道向外側車道延伸，
    是異議人於本件交通事故發生當時，係行駛在復興路內側車
    道乙節，當可認定。
  2.證人孫源於警詢時證稱：伊係由洗車廠空地左轉進入復興路
    ，當時車道上的車子都在等中山路與復興路口的紅燈，伊從
    車陣中穿越車道要左轉進入復興路往龜山方向行駛等語。而
    該洗車廠空地前之復興路路面邊緣，並未設有缺口，而僅於
    復興路414 巷口處路面邊緣與中央分向限制線處設有缺口，
    供駕駛人駕駛車輛行駛車道轉向使用，此有道路交通事故現
    場圖1 紙附卷可參。孫源駕駛重型機車由路面邊緣未設缺口
    之洗車場前，穿越車陣至復興路中央左轉進入復興路往龜山
    方向行駛，而為讓車道上行進中之車輛先行，已屬違規。
  3.綜合異議人之駕車行向以及路面標線狀況觀之，異議人行駛
    復興路往龜山方向之內側車道時，固應注意右側復興路414
    巷駛出左右轉彎之車輛及對向往中山路方向內側車道中預備
    左轉彎車輛之動態，如有前揭車輛動態，應減速慢行，作隨
    時停車之準備，但就孫源前揭騎車之違規行為，在異議人左
    側視線遭對向車陣阻擋之情形下，實難苛求異議人應注意孫
    源由對向車道路面邊緣空地出發之行車動態，減速慢行，預
    作停車之準備，臺灣省桃園縣區車輛行車事故鑑定委員會亦
    同前揭認定，此有該會100 年1 月13日桃縣行字第10052001
    56號函文1 紙附卷可參。
  4.異議人以時速45公里之速度駕車行經前揭交岔路口，業據異
    議人供承不諱，而以異議人所駕駛營業自小客車所遺留右輪
    煞車痕及路面阻力係數推算結果，異議人的行車時速確實介
    於43-45 公里之間，此有桃園縣政府警察局99年10月7 日桃
    警交字第0990087685號函文、臺灣省桃園縣區車輛行車事故
    鑑定委員會100 年1 月13日桃縣行字第1005200156號函文各
    1 份在卷可參，是異議人之行車速度未逾該路段最高速限50
    公里之行車限制，應屬無疑。
  5.道路交通安全規則第93條第1 項第2 款規定駕駛人於行經無
    號誌交岔路口時，應減速慢行，其目的本係在要求駕駛人降
    低車速，於車輛爭道時，得隨時應變交岔路口所可能發生之
    道路風險，本件異議人駕駛營業小客車沿復興路往龜山方向
    行駛內側車道，在信賴對向內側車道無左轉彎車輛及右側復
    興路414 巷無車輛駛出左右轉之情形下，以未達最高速限50
    公里之行車速度，行駛至前揭肇事地點，自與道路交通安全
    規則第93 條1項第2 款之規定無違。本件異議人既已盡相當
    之注意義務，自不能認異議人有違反處罰條例第45條第15款
    規定之情形。
  (四)綜觀全卷，原處分機關認異議人有前揭違規行為，無非是以
    原舉發單位之調查結果為憑，然其調查結果有未能考慮前揭
    所指之瑕疵，且為異議人所否認，又無其他積極事證相佐，
    是難遽認異議人有原舉發單位所指之違規行為，是自應作對
    異議人有利之認定。
五、原舉發單位認定異議人有違反道路交通管理處罰條例之違規
    情形，尚與事實不符，業如前述，原處分機關不察，遽憑此
    認異議人有違反道路交通管理處罰條例第45條第15款之違規
    行為而逕予裁罰，自應由本院將原處分撤銷，改諭知異議人
    不罰，以資適法。
據上論斷，應依道路交通案件處理辦法第20條前段，裁定如主文
。
中    華    民    國  100     年    1     月    25    日
                  交通法庭    法  官  廖珮伶
以上正本證明與原本無異。
如不服本裁定，應於裁定送達後5 日內向本院提出抗告狀。
                              書記官  張良煜
中    華    民    國   100    年    2     月    1     日